【裁判字號】    99,抗,266
【裁判日期】    991208
【裁判案由】    本票裁定
【裁判全文】
臺灣高雄地方法院民事裁定               99年度抗字第266號
抗  告  人  陳裕達
相  對  人  楊睿華
上列當事人間因本票裁定事件，抗告人對本院司法事務官於民國
99年10月19日所為99年度司票字第5323號裁定提起抗告，本院裁
定如下：
    主  文
抗告駁回。
抗告程序費用新臺幣壹仟元由抗告人負擔。
    理  由
一、按執票人向本票發票人行使追索權時，得聲請法院裁定後強
    制執行，票據法第123 條定有明文。復按本票執票人依票據
    法第123 條規定，向本票發票人行使追索權，聲請法院裁定
    許可對發票人之財產強制執行者，其性質係屬非訟事件，法
    院僅就本票形式上之要件是否具備予以審查即為已足，並無
    確定實體上法律關係存否之效力，如發票人就票據債務之存
    否有爭執時，應依訴訟程序另謀解決，無從於裁定程序中為
    此爭執，此觀諸最高法院56年台抗字第714 號、57年台抗字
    第76號判例意旨甚明。而本票發票人所提票據是否罹於時效
    消滅之抗辯，涉及得否拒絕給付債務之問題，乃屬實體法律
    關係存否之抗辯，於非訟程序中自不得予以審酌（參照最高
    法院83年度台抗字第227 號裁判意旨）。
二、經查：本件相對人主張其執有抗告人所簽發如附表所示本票
    四紙（下稱系爭本票），屆期提示未獲付款，乃依票據法第
    123 條規定聲請本院就系爭本票所示票面金額，以及各自到
    期日起至清償日止，均按週年利率百分之六計算之利息，准
    予強制執行等情，業據其提出系爭本票為憑。從系爭本票形
    式上觀之，原裁定准許強制執行，於法並無不合。抗告意旨
    援引票據法第22條第1 項規定，主張相對人之票據上權利業
    已因時效而消滅，抗告人得拒絕給付，因而提起抗告。然抗
    告人所爭執者，乃實體上法律關係存否之問題，揆諸前開說
    明，尚無從於本票裁定之非訟程序中予以審酌認定，抗告人
    宜另循訴訟途徑處理。是本件抗告為無理由，應予駁回。
三、結論：本件抗告為無理由，依非訟事件法第46條、第21條第
    2 項、第24條第1 項，民事訴訟法第495 條之1 第1 項、第
    449 條第1 項、第78條，裁定如主文。
中    華    民    國    99    年    12    月    8     日
                  民事第一庭  審判長法  官  謝肅珍
                                    法  官  張茹棻
                                    法  官  譚德周
本裁定除以適用法規顯有錯誤為理由，不得再抗告。如提起再抗
告，應於收受後10日內委任律師為代理人向本院提出再抗告狀，
並繳納再抗告費新臺幣1,000 元。
以上正本證明與原本無異。
中    華    民    國    99    年    12    月    8     日
                                    書記官  鄭永媚
┌───────────────────────────────────┐
│附表：                                                                │
├──┬───────┬─────────┬───────┬──────┤
│編號│發票日（民國）│票面金額（新臺幣）│到期日（民國）│票據號碼    │
├──┼───────┼─────────┼───────┼──────┤
│1   │95年12月7日   │141,500元         │96年3月5日    │0000000     │
├──┼───────┼─────────┼───────┼──────┤
│2   │96年3月13日   │600,000元         │96年3月31日   │338026      │
├──┼───────┼─────────┼───────┼──────┤
│3   │96年3月13日   │600,000元         │96年4月30日   │338027      │
├──┼───────┼─────────┼───────┼──────┤
│4   │96年3月13日   │550,000元         │96年5月31日   │338028      │
└──┴───────┴─────────┴───────┴──────┘

司法院資訊處製作；財團法人民間司法改革基金會備份。
